【裁判字號】    89,自,2
【裁判日期】    890121
【裁判案由】    侵占
【裁判全文】
台灣嘉義地方法院刑事判決                              八十九年度自字第二號
    自  訴  人  丁○○
    被      告  趙家祥  自訴.
右列被告因侵占等案件，經自訴人提起自訴，本院判決如左：
    主  文
趙家祥無罪。
    理  由
一、本件自訴意旨如自訴狀所載（如附件）。
二、按犯罪事實應依證據認定之，無證據不得推定其犯罪事實；又不能證明被告犯罪
    者，應諭知無罪之判決，刑事訴訟法第一百五十四條、第三百零一條第一項分別
    定有明文。而所謂認定犯罪事實之證據，係指足以認定被告確有犯罪行為之積極
    證據而言，該項證據自須適合於被告犯罪事實之認定，始得採為斷罪資料，又苟
    未能發現相當證據或證據不足以證明，自不能以推測或擬制之方法，以為裁判基
    礎，故被告否認犯罪事實所持之辯解，縱屬不能成立，仍非有積極之證據足以證
    明其犯罪行為，不能遽為有罪之認定，此觀諸最高法院二十九年上字第三一○五
    號、四十年台上字第八六號及三十年上字第一八三一號判例自明。
三、自訴人認被告涉有侵占罪嫌，無非係以其所有之鐵衣，於前次入監時寄存於台灣
    嘉義看守所醫務室，而此次入監時卻不見，經詢問醫務室結果，表示交由其他受
    刑人使用，卻未能說明係何人使用，因認被告涉有侵占罪嫌。訊據被告趙家祥則
    否認有前揭犯行，辯稱：因該鐵衣很舊不堪使用，故於之前清掃時，將不要之東
    西清理在旁邊，不知為何人清除丟棄等語。
四、經查：系爭之鐵衣，係在八十六、七年間，因自訴人身體狀況轉佳，即向所方表
    示將之寄存於所內，若有人需要亦可使用等情，業據自訴人丁○○指述綦詳，經
    核與證人即台灣嘉義看守所人員乙○○證稱：「在八十六年時，他（按指自訴人
    ）向我說：『將鐵衣交予醫務所衛生課處理，若有人需要用，就給人用』」等語
    （本院八十九年一月七日審判筆錄參見）相符，堪信為真實；次查：被告前開辯
    詞，經核與證人即台灣嘉義看守所護士丙○○於本院證稱：「在八十七年間見過
    ，在衛生科的角落看到」、「（問：放置那邊多久？答：）很久了，用垃圾袋裝
    的，且已經很舊了，一直放在那邊」、「後來因為裝木櫃，很亂，不知是否被清
    理人員清理掉了，不清楚」、「我們原本沒有要清理掉，後來就找不到了。那東
    西很舊了」、「我記得是放置很長一段時間」等語（本院八十九年一月十八日審
    判筆錄參見）之情節相符，是被告所辯，應堪採信，從而，系爭鐵衣，應非被告
    所侵占，堪予認定；此外，復查無其他積極切確之證據足資證明被告有何侵占之
    犯行，既不能證明被告犯罪，揆諸前揭判例之意旨，自應依法為被告無罪判決之
    諭知。
據上論斷，應依刑事訴訟法第三百四十三條、第三百零一條第一項，判決如主文。
中      華      民      國    八十九    年      一      月    二十一    日
                                  台灣嘉義地方法院刑事第二庭
                                          法  官  蘇  嘉  豐
右正本證明與原本無異。
如不服本判決，應於判決送達後十日內向本院提出上訴狀( 應附繕本 )。
中      華      民      國    八十九    年      一      月    二十一    日
                                          書記官  陳  冠  學


司法院資訊處製作；財團法人民間司法改革基金會備份。
